【裁判字號】    91,訴,438
【裁判日期】    920303
【裁判案由】    強盜
【裁判全文】
台灣宜蘭地方法院刑事判決                         九十一年訴字第四三八號
    公  訴  人  台灣宜蘭地方法院檢察署檢察官
    被      告  丙○○  男  四.
    指定辯護人  本院公設辯護人甲○○
右列被告因強盜案件，經檢察官提起公訴 (九十一年度偵字第一一０六、一八五０號
)，本院判決如左：
    主  文
丙○○意圖為自己不法之所有，以強暴致使不能抗拒，而取他人之物，累犯，處有期
徒刑參年。
    事  實
一、丙○○有酗酒之習慣，酒後呈精神耗弱之狀態，前有竊盜、妨害自由等前科，其
    於民國九十年間因竊盜案件，經本院判處有期徒刑一年確定，甫於九十年十月二
    十一日執行完畢，竟仍不知悔改，復於九十一年四月二十二日下午三時三十分許
    ，酒後呈精神耗弱之狀態下，在宜蘭縣宜蘭市中山公園之涼亭內，因友人乙○○
    欲請其抽菸，於乙○○取出置於上衣口袋內之香菸時，見乙○○將上衣口袋內之
    香菸及新台幣（下同）五千五百元同時取出，竟意圖為自己不法之所有，於乙○
    ○請其抽完香菸後，竟以強暴之方法，徒手毆打乙○○，並將乙○○打倒在地上
    後，致使乙○○不能抗拒，並因而受有左膝挫傷、左手第五指挫傷及右足挫傷之
    傷害，再伸手取走乙○○上衣口袋內之五千五百元，並將乙○○所穿著之拖鞋丟
    置於二十餘尺之樹下，旋即騎乘腳踏車逃逸。
二、案經被害人乙○○訴由宜蘭縣警察局宜蘭分局報請台灣宜蘭地方法院檢察署檢察
    官偵查起訴。
    理  由
一、訊據被告丙○○對於右揭時地取走被害人乙○○身上五千五百元之事實，供承不
    諱，惟否認有強盜之犯行，辯稱：伊僅將被害人乙○○推倒，並未毆打乙○○，
    錢是乙○○拿出來給伊看，伊把錢搶走，伊當時有喝酒，之前早上六、七點喝了
    二瓶紹興酒，下午遇到乙○○時還茫茫的，乙○○又買一瓶米酒請伊喝，伊也快
    喝完了，當時伊還未完全醉，只是有一點暈暈的等語。惟查，右揭事實業據被害
    人乙○○於本院審理中檢察官詰問時證訴稱：「我在公園遇到他，我拿二百元請
    他，他拿去買酒，買了一瓶回來他喝快完時候剩一點，那時我在上衣口袋內有五
    千五百元，我要拿煙請他與錢一起拿出來，被他看到，請完煙之後，他就用手打
    我，把我打倒在地上，手就伸到我上衣口袋拿了五千五百元之後，把我拖鞋丟到
    樹下約二十尺，然後他騎腳踏車就走了。」、「他的目的是要搶錢，他打我時我
    沒有還手，我無法反抗，我被打倒在地上，他拿錢時我也沒有辦法取回。」等語
    綦詳。（參見本院九十二年一月二十七日審理筆錄）被告雖否認有毆打被害人乙
    ○○之事實，惟查右揭被告毆打被害人乙○○之事實，除前揭被害人乙○○之指
    訴後，並有被害人乙○○遭被告毆傷之驗傷診斷書附卷足稽；參以被告於警訊、
    偵查中亦均坦承有出手毆打被害人乙○○之事實，足徵被害人乙○○前揭指訴，
    應屬真實可信。被告辯稱僅係推倒被害人乙○○云云，要屬避重就輕之詞，不足
    採信。本件事證已臻明確，被告犯行應堪予認定。
二、查被告意圖為自己不法之所有，以強暴致使不能抗拒而取他人之財物，核其所為
    係犯刑法第三百二十八條第一項之強盜罪。被告於施強暴時，致被害人受有左膝
    挫傷、左手第五指挫傷及右足挫傷之傷害，係施強暴手段之當然結果，不另論以
    傷害罪。查被告前有竊盜、妨害自由等前科，其於九十年間因竊盜案件，經本院
    判處有期徒刑一年確定，甫於九十年十月二十一日執行完畢，有其台灣高等法院
    被告全國紀錄表附卷足憑，其五年內再犯有期徒刑以上之本罪，為累犯，應依累
    犯之規定加重其刑。又被告智力屬邊緣性智能不足至輕度智能不足的範圍，而且
    其長期酗酒，容易出現判斷失當的行為表現，本次鑑定發現其沒有妄想及聽幻覺
    等精神病的症狀存在，平時的精神狀態未達精神耗弱或心神喪失的程度，但其酗
    酒的習慣，有可能導致其在酒後達到精神耗弱的程度，出現強盜或其他犯罪行為
    等情，有財團法人羅許基金會羅東博愛醫院九十二年一月十日（九十二）羅醫字
    第０一００八二號函附卷足稽。本件被告於行為前已飲用大量酒類，業據被害人
    乙○○指訴明確，且為被告所自承，依前揭鑑定書之函示，其顯因酗酒之習慣，
    致酒後達到精神耗弱之程度，而出現本件之強盜行為，應堪認定，爰依刑法第十
    九條第二項之規定減輕其刑。並依法先加後減之。爰審酌被告意圖為自己不法所
    有，以強暴致使不能抗拒而取他人之財物之犯罪動機、目的、手段、對被害人生
    命財產及社會治安所生之危害，及其犯罪後之態度等一切情狀，量處如主文刑示
    之刑，以示懲儆。
據上論斷，應依刑事訴訟法第二百九十九條第一項前段，刑法第三百二十八條第一項
、第四十七條、第十九條第二項，判決如主文。
本案經檢察官賴慶祥到庭執行職務。
中      華      民      國      九十二    年     三      月     三      日
                                        臺灣宜蘭地方法院刑事第二庭
                                            法  官  黃  永  勝
右正本證明與原本無異。
如不服本判決，應於判決送達後十日內向本院提出上訴狀( 應附繕本 )。
                                            書記官  莊  文  東
中      華      民      國      九十二    年     三      月     四      日
參考法條：
刑法第三百二十八條第一項
 (普通強盜罪)
意圖為自己或第三人不法之所有，以強暴、脅迫、藥劑、催眠術或他法，
至使不能抗拒，而取他人之物或使其交付者，為強盜罪，處三年以上十年
以下有期徒刑。


司法院資訊處製作；財團法人民間司法改革基金會備份。
